臺灣高等法院臺南分院刑事判決　　　　　九十一年度上訴字第三九八號　Ａ
　　　上　訴　人
　　　即　自訴人　甲　○　○
　　　被　　　告　乙　○　○
右上訴人因被告偽造文書案件，不服臺灣臺南地方法院中華民國九十一年二月十九日
（九十年度自字第三七八號）第一審判決，提起上訴，本院判決如左：
      主      文
上訴駁回。
      理      由
一、自訴意旨略以：乙○○係熱帶嶼公寓大管理委員會主任委員，自訴人為住戶，
    並未委託乙○○處理其所有機械車位保養事宜，詎乙○○竟未經徵得自訴人同意
    ，擅自與專家機電有限公司簽訂合約，約定熱帶嶼公寓大內住戶之機械車位委
    託由專家機電有限公司負責保養，致自訴人受有損害，因認其涉犯刑法第二百十
    條偽造私文書罪嫌云云。
二、按犯罪事實應依證據認定之，無證據不得推定其犯罪事實；又不能證明被告犯罪
    者，應諭知無罪之判決，刑事訴訟法第一百五十四條、第三百零一條第一項分別
    定有明文。又認定不利於被告之事實，須依積極證據，苟積極證據不足為不利於
    被告事實之認定時，即應為有利於被告之認定，更不必有何有利之證據（最高法
    院三十年上字第八一六號判例參照）。再事實之認定，應憑證據，如未能發現相
    當證據，或證據不足以證明，自不能以推測或擬制之方法，為裁判基礎（最高法
    院四十年台上字第八六號判例參照）。又告訴人之告訴，本以使被告受刑事訴追
    為目的，故其陳述是否與事實相符，自應調查其他證據，以資審認，苟其所為攻
    擊之詞，尚有瑕疵，則在此瑕疵未予究明以前，即不能遽採為斷罪之基礎（最高
    法院五十二年台上字第一三００號、六十一年台上字第三０九九號判例參照）。
    此在自訴之情形，亦應為相同之解釋。且刑法第二百十條之偽造文書罪，係以行
    為人無制作文書之權，造他人名義制作該文書為構成要件（最高法院三十一年
    上字第二一二四號判例參照）。
三、訊之被告乙○○堅決否認有偽造私文書犯行，辯稱：本件機械車位屬昇降設備，
    有關機械車位之維修管理，依建築物昇降設備管理辦法規定，應聘專業廠商維修
    保養，本大廈管理委員會於第一屆即經住戶大會決議應繳維修管理費，伊為大廈
    管理委員會主任委員，當然有權代表管理委員會與廠商簽約，應無偽造文書行為
    云云。
四、經查：本案被告乙○○於九十年七月三十日，代表熱帶嶼公寓大管理委員會與
    專家機電有限公司訂立停車設備保養合約，就該大之停車設備（機械車位）委
    由專家機電有限公司負責保養，合約有效期間自九十年八月一日起至九十一年七
    月三十日止，有合約書一份在卷可稽，自堪信為正。惟當時乙○○係熱帶嶼公寓
    大管理委員會主任委員，為自訴人所不爭之事實，是被告既為熱帶嶼公寓大
    管理委員會主任委員，應有代表熱帶嶼公寓大管理委員會與專家機電有限公司
    簽訂契約之權限，並經證人即熱帶嶼公寓大住戶何英玲、汪昆宏於原審分別到
    庭結證屬實。是被告所辦其有權代表熱帶嶼公寓大管理委員會與專家機電有限
    公司簽約，堪以採信。
五、至於被告與專家機電有限公司訂立停車設備保養合約，有無經用戶同意，及費用
    如何計算等，均屬管理委員會內部事務，縱使被告違反管理委員會決議．則屬另
    一法律問題，仍不影響被告得以熱帶嶼公寓大管理委員會主任委員對外代表之
    身分，併此敘明。
六、綜上所述，被告既有代表熱帶嶼公寓大管理委員會與專家機電有限公司簽訂契
    約之權限，並未造他人名義制作文書，即與偽造私文書構成要件有間。自不得
    單憑告訴人片面且有瑕疵之指訴，遽認被告罪責，此外復查無其他積極證據足資
    證明被告有偽造私文書犯行，揆諸首開最高法院判例意旨及說明，尚屬不能證明
    被告犯罪，原審因予諭知無罪，經核於法並無不合，自訴人上訴意旨，仍執前詞
    ，指摘原判決不當，為無理由，應予駁回。
據上論斷，應依刑事訴訟法第三百六十八條，判決如主文。
中    華    民    國      九十一      年      四      月      三十      日
                                  臺灣高等法院臺南分院刑事第一庭
                                      審判長法官  茆    臺    雲
                                            法官  董    武    全
                                            法官  李    文    福
右正本證明與原本無異。
如不服本判決，應於判決送達後十日內向本院提出上訴狀，其未敘述理由者並應於提
出上訴狀後十日內向本院補提理由書（應附繕本)。
                                      法院書記官  李    良    倩
中    華    民    國      九十一      年      五      月        一      日
